---
title: "Travaux Pratique 1"
format: pdf
keep_tex: true
author: "Armel Bakop Kamdem et EL Mehdi Nkhili"
editor: visual
---

```{r include=FALSE}
knitr::opts_chunk$set(echo = TRUE, warning = FALSE, message = FALSE)
```

```{r }
library(sas7bdat)
library(haven)
library(tableone)
### Chargement des modules necessaires
require(tableone); # table 1
require(rms); # splines rubiques
require(survey); # statistiques descriptives ponderees
require(geepack); # estimateur robuste
require(boot); # bootstrap
require(tmle); # TMLE pour MSM
require(SuperLearner); # Super Learner
require(mediation); # Formule-g
require(regmedint); # Approche de regression de VanderWeele 
require(ExactMed) # Methode regression exacte de Samoilenko et Lefebvre

```

# Introduction/objectifs

La pratique de l’activité physique est reconnue comme un facteur préventif des fractures ostéoporotiques. L’un des mécanismes par lequel il est supposé que l’activité physique réduit le risque de fracture est par le maintien et le renforcement de la densité minérale osseuse. Afin d'appréhender ce mécanisme, une étude observationnelle prospectives multi-centrique des fractures ostéoroporotiques (SOF) a été menées sur une cohorte cohorte de 10 366 femmes âgées de 65 ans ou plus qui ont été recrutées à partir de
quatre régions métropolitaines des États-Unis : Baltimore, Pittsburgh, Minneapolis et Portland. En 1986, SOF a recruté 9704 femmes presque toutes caucasiennes. En 1997, 662
femmes afro-américaines ont été ajoutées à la cohorte.

A cet effet, les données récoltées portant sur les 9 671 femmes caucasiennes récrutées en 1986 seront utilisées dans nos différentes analyses.

l'objectif principal de cette étude est d’investiguer l’importance de l’effet intermédiaire de l’activité physique sur la densité osseuse dans l’effet de l’activité physique sur le risque de fractures. Plus spécifiquement, il sera question de décomposer l'effet total de l'activité physique sur le risque de fractures en effet direct et indirect. Ceci afin de répondre aux questions de recherches suivantes:

\begin{itemize}

\item Quel est l'effet de l'activité physique sur le risque de fractures qui ne passe pas par la densité osseuse ?

\item Quelle portion de l'effet total de l'activité physique sur le risque de fractures serait éliminée si la densité osseuse devient supérieure à 0.5 g/m² (absence d'ostréoporose) ?

\item Quelle sont les effets direct et indirect naturel de l'activité physique sur le risque de fractures ?

\end{itemize}

Notre travail s'articule en trois grandes parties. Tout d'abord, une description exhaustive des variables et des analyses statistiques effectuées sera présentée. Ensuite, les principaux résultats obtenus seront succintement exposées. Enfin, des discussions sur les différents résultats dans le contexte de l'étude seront faites.

# Méthodologie

```{r}
df= read.csv('sof_tp1.csv')
str(df)
```

..description des variables et des analyses effectuées

# Résultats

......

```{r echo=FALSE}

```

## 1. Statistiques descriptives

```{r}


```

......

### 2. Mesures d'association brutes

```{r}


```

.....

## 3. Analyse de médiation

....

```{r}


```

.....

### 3.2 Estimation de l'effet direct contrôlé

.....

### 3.2.1 Vérification des hypothèses

....

```{r}




```

....

### 3.2.3 Estimation et interprétation

```{r}


```

\
.....

### 3.3 Estimation de l'effet direct et indirect naturel

.....

### 3.3.1 Vérification des hypothèses

```{r}



```

.....

### 3.3.3 Estimation et interprétation

```{r}


```

....

### 3.4 Analyse de sensibilité

```{r}


```

......

# Discussions

....

# Conclusion

.....
